臺灣臺中地方法院刑事判決             100年度訴字第2629號
公  訴  人  臺灣臺中地方法院檢察署檢察官
被      告  蕭淑媛
上列被告因毒品危害防制條例案件，經檢察官提起公訴（100年
度撤緩毒偵字第89號），被告於準備程序中就被訴事實為有罪之
陳述，經告以簡式審判之旨，並聽取意見後，經本院合議庭裁定
由受命法官獨任行簡式審判程序，本院判決如下：
    主    文
蕭淑媛施用第一級毒品，處有期徒刑陸月，如易科罰金，以新臺
幣壹仟元折算壹日。
    犯罪事實
一、蕭淑媛前於民國94年間，因施用毒品案件，經本院以94年度
    毒聲字第1652號裁定送觀察勒戒，認有繼續施用毒品傾向，
    復經本院以95年度毒聲字第129號裁定令入戒治處所施以強
    制戒治，於95年11月13日執行完畢釋放，並由臺灣臺中地方
    法院檢察署檢察官，以95年度戒毒偵字第156號為不起訴處
    分確定。詎仍不思戒除毒癮，於前開強制戒治執行完畢釋放
    後5年內，復基於施用第一級毒品海洛因之犯意，於99年6月
    6日下午6時許，在臺中市中正公園之廁所內，以將海洛因摻
    水置入注射針筒施打進入人體之方式，施用海洛因1次。嗣
    於同年月8日晚間8時30分許，在臺中市○區○○路與育德路
    口，因行跡可疑，為警施以盤查，經徵得其同意後，隨同員
    警返回警局接受調查並採尿送驗，結果呈嗎啡陽性反應，而
    查獲上情。
二、案經臺中市政府警察局第三分局報告臺灣臺中地方法院檢察
    署檢察官偵查起訴。
    理    由
一、查本件被告蕭淑媛所犯，非死刑、無期徒刑、最輕本刑為3
    年以上有期徒刑之罪，或高等法院管轄第一審之案件，被告
    於準備程序中，就前揭被訴事實為有罪之陳述，經受命法官
    告以簡式審判程序之旨，並聽取被告與公訴人之意見後，本
    院認無不得或不宜改依簡式審判程序進行之處，爰依刑事訴
    訟法第273條之1第1項、第284條之1，經合議庭評議後，裁
    定本件由受命法官獨任進行簡式審判程序，是本件之證據調
    查，依刑事訴訟法第273條之2規定，不受同法第159條第1項
    、第161條之2、第161條之3、第163條之1及第164條至170條
    規定之限制，合先敘明。
二、上開犯罪事實，業據被告蕭淑媛於偵訊及本院審理時均坦承
    不諱，且被告於99年6月8日晚間9時10分許，為警採集其尿
    液，經送驗結果，呈嗎啡陽性反應，有中山醫學大學檢驗科
    藥物檢測中心原始編號Ｚ0000000000號尿液檢驗報告、台中
    市警察局第三分局尿液與真實姓名對照表、台中市警察局第
    三分局採集尿液鑑定同意書等資料（見警卷第1、6、7頁）
    在卷可稽。又依文獻記載，施用海洛因後24小時內經由尿液
    排出之量可達使用劑量之80%，該種毒品於尿液中排出之最
    長時限，受施用劑量、施用方式、個人體質及代謝情況等因
    素影響，因個案而異，一般可檢出之最長時間為海洛因服用
    後2至4天；而施用甲基安非他命後24小時內，約有施用劑量
    之70%由尿中排出，該毒品於尿液中排出之最長時限，受施
    用劑量、施用方式、個人體質及代謝情況等因素影響，因個
    案而異，一般可檢出之最長時間為甲基安非他命1至5天等情
    ，業經行政院衛生署管制藥品管理局90年5月4日管檢字第93
    902號函釋明確，堪認被告上開自白確與事實相符，足以採
    信。本件事證明確，被告犯行洵堪認定。
三、按施用第一、二級毒品為犯罪行為，毒品危害防制條例第10
    條定有處罰明文。故施用第一、二級毒品者，依前揭規定本
    應科以刑罰。惟基於刑事政策，對合於一定條件之施用者，
    則依同條例第20條、第23條之規定，施以觀察、勒戒及強制
    戒治之保安處分。又毒品危害防制條例於92年7月9日修正公
    布，自93年1月9日施行，其中第20條、第23條將施用毒品之
    刑事處遇程序，區分為「初犯」及「5年內再犯」、「5年後
    再犯」。依其立法理由之說明：「初犯」，經觀察、勒戒或
    強制戒治後，應為不起訴處分或不付審理之裁定；經觀察、
    勒戒或強制戒治執行完畢釋放後，「5年內再犯」者，因其
    再犯率甚高，原實施之觀察、勒戒及強制戒治既已無法收其
    實效，爰依法追訴或裁定交付審理。至於經觀察、勒戒或強
    制戒治執行完畢釋放後，「5年後再犯」者，前所實施之觀
    察、勒戒或強制戒治已足以遮斷其施用毒品之毒癮，為期自
    新及協助其斷除毒癮，仍適用「初犯」規定，先經觀察、勒
    戒或強制戒治之程序。從而依修正後之規定，僅限於「初犯
    」及「5年後再犯」二種情形，始應先經觀察、勒戒或強制
    戒治程序。倘被告於5年內已再犯，經依法追訴處罰，縱其
    第3次（或第3次以上）再度施用毒品之時間，在初犯經觀察
    、勒戒或強制戒治執行完畢釋放5年以後，已不合於「5年後
    再犯」之規定，且因已於「5年內再犯」，顯見其再犯率甚
    高，原實施觀察、勒戒或強制戒治，已無法收其實效，即應
    依該條例第10條處罰。至於第3次（或第3次以上）施用毒品
    之時間，是否宜有期間限制？以多久為適宜？則分屬刑事政
    策、專門醫學之範圍，非審判機關所能決定，有待循立法途
    徑解決（最高法院97年度第5次刑事庭會議決議）。而查被
    告蕭淑媛前於94年間，因施用毒品案件，經本院以94年度毒
    聲字第1652號裁定送觀察勒戒，認有繼續施用毒品傾向，復
    經本院以95年度毒聲字第129號裁定令入戒治處所施以強制
    戒治，於95年11月13日執行完畢釋放，並由臺灣臺中地方法
    院檢察署檢察官，以95年度戒毒偵字第156號為不起訴處分
    確定之事實，有臺灣高等法院被告前案紀錄表附卷足憑，是
    其於施用毒品案件經觀察勒戒及強制戒治後5年內，再犯毒
    品危害防制條例第10條第1項之罪，揆諸上開最高法院決議
    意旨，本案仍應予以依法論科，合先敘明。
四、查海洛因係毒品危害防制條例第2條第2項第1款規定之第一
    級毒品，是核被告所為，係犯同條例第10條第1項之施用第
    一級毒品罪。被告施用第一級毒品前持有第一級毒品之低度
    行為，應為施用之高度行為所吸收，不另論罪。爰審酌被告
    前已施用毒品經送觀察勒戒及強制戒治之執行，有上開刑案
    紀錄表可查，今再為施用，顯見其意志不堅，無法戒絕毒癮
    ，然施用毒品究屬戕害自身健康之犯罪，被告施用毒品尚未
    造成他人明顯之危害，且於本院審理中已坦承犯行，犯後態
    度尚稱良好，並兼衡被告犯罪之動機、目的、手段、生活狀
    況勉持及國中肄業智識程度等一切情狀，量處如主文所示之
    刑，及諭知易科罰金之折算標準，以示懲儆。
據上論斷，應依刑事訴訟法第273條之1第1項、第299條第1項前
段，毒品危害防制條例第10條第1項，刑法第11條前段、第41條
第1項前段，判決如主文。
本案經檢察官廖聖民到庭執行職務。
中    華    民    國   100    年    10    月    27    日
                  刑事第四庭    法  官  李婉玉
以上正本證明與原本無異。
如不服本判決應於收受判決後10日內向本院提出上訴書狀，並應
敘述具體理由；其未敘述上訴理由者，應於上訴期間屆滿後20日
內向本院補提理由書（均須按他造當事人之人數附繕本）「切勿
逕送上級法院」。
                                書記官  林政佑
中    華    民    國   100    年    10    月    27    日
附錄論罪科刑法條
毒品危害防制條例第10條第1項
施用第一級毒品者，處6月以上5年以下有期徒刑。